【裁判字號】    97,上易,1947
【裁判日期】    971014
【裁判案由】    侵占
【裁判全文】
臺灣高等法院刑事判決                97年度上易字第1947號
    上  訴  人
    即  被  告  甲○○
    選任辯護人  謝尚修  律師
上列上訴人因侵占案件，不服臺灣桃園地方法院97年度易字第23
2號，中華民國97年6月19日第一審判決（起訴案號：臺灣桃園地
方法院檢察署96年度偵字第20459號），提起上訴，本院判決如
下：
    主  文
上訴駁回。
甲○○緩刑參年。
    事實及理由
一、本案經本院審理結果，認第一審判決以上訴人即被告甲○○
    於95年7月間至同年11月16日止，在全家便利商店民生店，
    受告訴人乙○○○僱用，擔任大夜班店員，負責收銀、清潔
    、補貨之工作，為從事業務之人，其利用所持顧客交付之貨
    款、愛心箱內零錢之機會，先後於附件事實欄一、(一)至(四)時
    地，藉每一工作期間侵占約15元至30元、50元、100元、150
    元，核其所為，係各次所為均係犯刑法第336條第2項之業務
    侵占罪。又被告於95年11月14日之大夜班工作機會，接續侵
    占愛心箱內零錢50元、顧客交付之貨款50元，係利用同一上
    班期間而於密切接近之時地為之，且為侵害同一法益，各行
    為之獨立性極為薄弱，復係出於同一業務侵占犯意，依一般
    社會觀念，各舉動難以強行分開，應視為數個舉動之接續實
    施，合為包括之一行為予以評價，為接續犯。另被告先後於
    95年11月12日至15日4次所犯業務侵占罪，即如附件事實欄
    一、(一)至(四)所示，乃藉不同工作日之機會，其犯意各別，時
    間互異，為數行為，應予分論併罰。並審酌被告為圖一己私
    利，竟多次故犯本案業務侵占犯行，顯有虧職守，損及雇主
    之權益，所為非是，殊未思及告訴人乙○○○體察被告家境
    不好、學習較慢，仍願給予工作之機會，但念被告本案所得
    僅約315元至330元，侵占所得之利益不多，且為輕度智能障
    礙（惟其無刑法第19條第1項、第2項情事），復無其他犯行
    ，此有本院被告前案紀錄表1份在卷可按，暨被告犯罪之動
    機、目的、手段、生活狀況、智識程度等一切情狀，就被告
    所犯業務侵占4罪，各量處有期徒刑7月；復依中華民國九十
    六年罪犯減刑條例規定，就被告所犯各罪均減其宣告刑1/2
    ，及定其應執行有期徒刑1年。經核原審認事用法及量刑均
    無不當，應予維持，並引用第一審判決書記載之事實、證據
    及理由（如附件原審判決書）。
二、被告上訴本院，認罪坦承犯行，原審判決復無違法或量刑不
    當之處，上訴為無理由，應予駁回。
三、惟念被告前無不良素行，未曾受有期徒刑以上刑之宣告，有
    本院被告前案紀錄表在卷可參。被告上訴本院期間，業與告
    訴人乙○○○達成和解，告訴人於本院97年9月3日並當庭表
    示被告家境不好，還蠻肯做事，願原諒被告，不請求賠償；
    檢察官於97年9月3日準備期日並表示給予被告緩刑沒有意見
    ；本院認被告經此教訓當知警惕，應無再犯之虞，所受宣告
    之刑以暫不執行為適當，爰並諭知緩刑3年，以啟自新。
據上論斷，應依刑事訴訟法第373條、第368條，刑法第74條第1
項第1款，判決如主文。
本案經檢察官張熙懷到庭執行職務。
中    華    民    國    97    年    10    月    14    日
                  刑事第十四庭  審判長法  官 陳志洋
                                      法  官 謝靜慧
                                      法  官 梁耀鑌
以上正本證明與原本無異。
不得上訴。
                                      書記官 莊淑茹
中    華    民    國    97    年    10    月    15    日
附件
臺灣桃園地方法院刑事判決               97年度易字第232號
公  訴  人  臺灣桃園地方法院檢察署檢察官
被      告  甲○○
指定辯護人  本院公設辯護人王榮賓
上列被告因侵占案件，經檢察官提起公訴（96年度偵字第20459
號），本院判決如下：
    主  文
甲○○意圖為自己不法之所有，而侵占對於業務上所持有之物，
共肆罪，各處有期徒刑柒月；均減為有期徒刑月又拾伍日。應
執行有期徒刑壹年。
    事  實
一、甲○○前於民國95年7月間起至同年11月16日止，在址設桃
    園縣桃園市○○路68號之全家便利商店股份有限公司（下稱
    全家便利商店）民生店，受該店負責人乙○○○僱用，擔任
    大夜班店員，於每一工作日之晚間11時起至翌日上午5時間
    ，負責收銀、清潔、補貨之工作，為從事業務之人。詎甲○
    ○意圖為自己不法之所有，先後於其大夜班之工作時間，而
    為下列犯行：
  (一)於95年11月12日（起訴書誤繕為96年11月12日，應予更正）
    晚間某時，在管理超商銷售、收銀期間，見某顧客購買「新
    鮮屋飲料」1 瓶，並交付現金新臺幣（下同）約15元至30元
    ，但無索取發票而離去之際，竟以逕自按下收銀機上「更正
    鍵」（起訴書誤繕為「退貨鍵」，應予更正），未開立發票
    而僅於存根聯上顯示「更正」2字之方式，遽將該顧客所交
    付之店內營收款項，易持有為所有而侵占入己。嗣於翌日（
    13日）經該店副店長張雅淳檢視店內監視錄影系統，察覺有
    異並告知乙○○○上情。
  (二)於95年11月13日，乙○○○經張雅淳告以上情，復經該店店
    長徐筱涵反應店內供顧客捐獻零錢用之愛心箱金額有短少情
    事後，為檢測甲○○行為，遂於當日甲○○上班前，投入50
    元硬幣1枚至愛心箱內。嗣甲○○於當日晚間任大夜班期間
    ，又起侵占意圖，於同日晚間11時起至翌日（14日）上午8
    時許間某時，將其所負責保管、清點之愛心箱內，取走50元
    硬幣1枚，易持有為所有而侵占入己。後於翌日（14日）經
    徐筱涵檢視愛心箱內剩餘款項，查悉上情。
  (三)於95年11月14日，乙○○○承前測試方法，再投入50元硬幣
    1枚至愛心箱內。嗣甲○○於當日晚間任大夜班期間，復起
    侵占意圖，先於同日晚間11時起至翌日（15日）上午8時許
    間某時，自該愛心箱內再行取走50元硬幣1枚；更接續於翌
    日（15日）凌晨某時，見某顧客購買「七星淡煙」1包，並
    交付現金50元，而無取發票而離去之際，同以按下收銀機上
    「更正鍵」，存根聯上顯示「更正」之方式，遽將該顧客所
    交付之店內營收款項，易持有為所有而侵占入己，當次工作
    日計侵占100元。後於翌日（15日）經徐筱涵檢視愛心箱內
    剩餘款項，及張雅淳檢視店內監視錄影系統，查得上情。
  (四)於95年11月16日，乙○○○承前測試方法，另投入50元硬幣
    3枚至愛心箱內。嗣甲○○於當日晚間任大夜班期間，另起
    侵占意圖，於同日晚間11時起至翌日（16日）上午8時許間
    某時，自該愛心箱內復行取走50元硬幣3枚，計150元，易持
    有為所有而侵占入己。後於翌日（16日）經徐筱涵檢視愛心
    箱內剩餘款項，始確認甲○○侵占行為。
二、案經乙○○○訴由桃園縣政府警察局桃園分局報請臺灣桃園
    地方法院檢察署檢察官偵查起訴。
    理  由
一、證據能力部分：
  (一)按除法律另有規定者外，不問何人，於他人之案件，有為證
    人之義務；而證人除未滿16歲，或因精神障礙，不解具結意
    義及效果者外，應命具結；又證人或鑑定人依法應具結而未
    具結者，其證言或鑑定意見，不得作為證據，刑事訴訟法第
    176條之1、第186條第1項、第158條之3定有明文。又所謂「
    依法應具結而未具結者」，係指檢察官或法官依刑事訴訟法
    第175條之規定，以證人身分傳喚被告以外之人到庭作證，
    或雖非以證人身分傳喚到庭，而於訊問調查過程中，轉換為
    證人身分為調查時，此時其等供述之身分為證人，則檢察官
    、法官自應依同法第186條有關具結之規定，命證人供前或
    供後具結，其陳述始符合同法第158條之3規定，而有證據能
    力；若檢察官或法官非以證人身分傳喚而以告發人、告訴人
    、被害人或共犯、共同被告身分傳喚到庭為訊問時，其身分
    既非證人，即與「依法應具結」之要件不合，縱未命其具結
    ，純屬檢察官或法官調查證據職權之適法行使，當無違法可
    言。而前揭不論係本案或他案在檢察官面前作成未經具結之
    陳述筆錄，係屬被告以外之人於偵查中向檢察官所為之陳述
    ，本質上屬於傳聞證據，基於保障被告在憲法上之基本訴訟
    權，除該被告以外之人死亡、身心障礙致記憶喪失或無法陳
    述、滯留國外或所在不明而無法傳喚或傳喚不到、或到庭後
    拒絕陳述等情形外，如已經法院傳喚到庭具結而為陳述，並
    經被告之反對詰問，前揭非以證人身分而在檢察官面前未經
    具結之陳述筆錄，除顯有不可信之情況者外，得為證據，並
    應於判決內敘明其符合傳聞證據例外之理由，最高法院96年
    度臺上字第3527號判決意旨可資參照。
  (二)經查，告訴人乙○○○前於警詢時，係為對被告甲○○提起
    告訴而為陳述，嗣於偵查中則以告訴人身分接受詢問（見96
    年度偵字第20459號偵查卷第8頁至第10頁、第19頁至第20頁
    、第23頁至第26頁、第36頁至第38頁、第47頁至第49頁），
    其身分既非證人，均與「依法應具結」之要件不合，自不得
    僅此謂其於警詢時、偵查中所述無證據能力；復且，告訴人
    乙○○○嗣於本院審判時經以證人身分傳喚、具結在案（見
    本院97年度易字第232號刑事卷第24頁至第31頁），且經被
    告甲○○之辯護人行使反對詰問在案。是依上揭說明，告訴
    人乙○○○前開審判外之陳述，未經合法調查之瑕疵，應已
    治癒，當應認有證據能力，合先敘明。
  (三)惟者，證人張雅淳前於偵查中之陳述，乃以證人身分傳喚而
    受詢問，但證人張雅淳為73年出生，詢問當時已滿16歲，復
    無因精神障礙，不解具結意義及效果情事，則其本應就被告
    案件具結作證，始得認屬適法；然而，偵查檢察官於各該訊
    問期日均未命證人張雅淳具結（見96年度偵字第20459號偵
    查卷第36頁至第38頁、第47頁至第49頁），核與上揭法律規
    定相悖，而有「依法應具結而未具結」情形。是依刑事訴訟
    法第158條之3規定，證人張雅淳於偵查中之陳述，自無證據
    能力，併此敘明。
  (四)另者，本案卷附臺灣省桃園縣役男徵兵檢查體位判定結果通
    知書、中華民國身心障礙手冊、零錢捐清點卡、全家便利商
    店兼職人員人事資料、部分工時人員工作同意書、財團法人
    天主教聖保祿修女會醫院（下稱聖保祿醫院）97年2月27日
    桃聖業字第0970000042號函暨後附病歷影本（見同上偵查卷
    第21頁、第28頁、第42頁至第45頁，本院97年度審易字第17
    號刑事卷第23頁至第26頁），屬文書性質，均與本案事實具
    有自然關聯性，亦無事證足認有違背法定程序或經偽造、變
    造所取得之情事，且被告及其辯護人對此部分之證據能力亦
    不爭執，是可認皆有證據能力，併予敘明。
  (五)至於，被告爭執之警詢時陳述、本票暨自白書部分，及其餘
    證據，未據公訴人提出作為本案之證據，復未經本院採為認
    定被告犯罪事實之證據，爰不予贅述，附此敘明。
二、訊據被告甲○○固坦承於上述期間受雇告訴人乙○○○，擔
    任全家便利商店民生店大夜班店員之事實，惟矢口否認有何
    業務侵占之犯行，辯稱：證人即告訴人乙○○○、證人徐筱
    涵、張雅淳等人何時見伊拿取貨款及零錢捐，且該店於95年
    12月間盤點發現損失18萬元，渠等證人經坦論後認被告應負
    擔其中10萬元，其依據為何，經詢問證人乙○○○稱沒有依
    據，則本案可能係渠等證人為脫免總公司追究經營不善之責
    ，在此動機下所為證言，其憑信性顯有不足；復本案除證人
    之指述外，迄無提出何監視錄影帶、發票存根聯、95年11月
    13日至15日之零錢捐清點卡等書證、物證為據，實難謂被告
    涉犯業務侵占罪嫌云云。然查：
  (一)按被告之自白固不得作為認定犯罪之唯一證據，而須以補強
    證據證明其確與事實相符，然茲所謂之補強證據，並非以證
    明犯罪構成要件之全部事實為必要，倘其得以佐證自白之犯
    罪非屬虛構，能予保障所自白事實之真實性，即已充分；又
    得據以佐證者，雖非直接可以推斷該被告之實施犯罪，但以
    此項證據與被告之自白為綜合判斷，若足以認定犯罪事實者
    ，仍不得謂其非屬補強證據，最高法院73年臺上字第5638號
    著有判例可資參照。另告訴人之告訴，係以使被告受刑事訴
    追為目的，是其陳述是否與事實相符，固仍應調查其他證據
    以資審認；然證明告訴人指訴與事實相符之證據，並不以直
    接證據為限，若間接證據，已足供佐證告訴人之指訴為真實
    ，亦非不得以之與告訴人之指訴，相互印證，併採為判決之
    基礎，最高法院93年度臺上字第4632號判決意旨可亦資參照
    。
  (二)經查，被告自95年7月間起至同年11月16日止，受告訴人乙
    ○○○僱用，在全家便利商店民生店，擔任大夜班店員，每
    一工作時間晚間11時起至翌日上午5時間，負責收銀、清潔
    、補貨工作等情，為被告所自承，復經證人即告訴人乙○○
    ○於警詢時、偵查中及本院審判時，證人徐筱涵、張雅淳於
    本院審判時證述明確（見96年度偵字第20459號偵查卷第8頁
    至第10頁、第19頁至第20頁、第23頁至第26頁、第36頁至第
    38頁、第47頁至第49頁，本院97年度易字第232號刑事卷第
    24頁至第41頁），並有全家便利商店兼職人員人事資料、部
    分工時人員工作同意書各1份在卷可稽（見96年度偵字第204
    59號偵查卷第43頁至第45頁），足徵被告於該段期間確為全
    家便利商店民生店之大夜班店員，且顧客所交付之店內營收
    款項，及愛心箱內顧客捐獻之零錢，均屬被告負責保管之工
    作無誤。
  (三)又者，被告先後於95年11月13日、14日、15日，將其所負責
    保管、清點之愛心箱，分次侵占50元硬幣1枚、1枚、3 枚乙
    節，業據被告於96年11月5日偵查中，本院97年4月14日準備
    程序期日、97年5月22日審判期日數度坦認無訛（見同上偵
    查卷第23頁至第24頁，本院97年度易字第232號刑事卷第14
    頁至第15頁、第23頁至第24頁），核與證人乙○○○於本院
    審判時證稱：「（問：你稱你曾拿50元硬幣投入愛心箱測試
    於被告甲○○當班時於交接後有無短少的情形，則你測試時
    間是否於95年11月13日、14、15日均有測試？）是。第1、2
    天各投1枚50元硬幣，最後一天投了3枚。至於被告甲○○拿
    了多少錢，要以他所載的清點卡為準」等語，證人徐筱涵於
    本院審判時結稱：「（問：你如何發現？）95年11月11日或
    12日我晚班下班是被告甲○○，我跟工讀生討論裡愛心箱裡
    有3個50元，但零錢捐清點是大夜班負責清點，當天的大夜
    班是被告甲○○，所以至少要有150元，後來被告甲○○只
    有記載20幾元」、「（問：你告知乙○○○後，乙○○○是
    否有其上述測試行為？）有。從13、14、15日都有投入50元
    硬幣測試。且告訴我前兩天各投1枚50元硬幣，15日投3枚50
    元」等語相符（見同上刑事卷第31頁、第38頁），渠等所述
    一致，堪以採信。雖然，被告患有輕度智能障礙，此有臺灣
    省桃園縣役男徵兵檢查體位判定結果通知書、中華民國身心
    障礙手冊各1紙附卷足憑（見96年度偵字第20459號偵查卷第
    21頁、第28頁），然依聖保祿醫院精神科衡鑑報告所載，被
    告外觀正常、態度合作、情緒恰當、言語適切回答，反應時
    間長，智能評估結果顯示個案落於同年齡層極低水準，符合
    DSM-IV智能不足水準，此有該院97年2月27日桃聖業字第097
    0000042號函暨後附病歷影本1份在卷可參（見本院97年度審
    易字第17號刑事卷第23頁至第26頁），互核證人張雅淳於本
    院審判時陳稱：「問：被告甲○○平常上班是否會像今日開
    庭一樣語焉不詳？）不會，看起來很正常，整身名牌，與今
    日著短褲、脫鞋的情形不同。他講話是比較小聲，但不會像
    今天這樣聽不懂他在講什麼」等語，證人徐筱涵於本院審判
    時亦稱：「（問：案發前被告甲○○工作表示如何？顧客有
    無投訴？）沒有被投訴，他只是動作較緩慢，精神狀況正常
    ，只是講話聲音較小」、「（問：被告甲○○於上班當時依
    你與他接洽情形，被告甲○○表達能力是否正常？）正常，
    只是動作緩慢，且可以正常與客人應答，我有問過大夜的熟
    客，都OK，只是動作比較慢，因為大夜是店裡主要收入來源
    ，且大夜只有1人當班，所以我會問大夜的情形」等語（見
    本院97年度易字第232號刑事卷第37頁、第40頁、第41頁）
    ，由此觀之，被告該時與外界間言語表達適當，僅需較長之
    反應時間，可見其並無因精神障礙或其他心智缺陷，致不能
    辨識其行為違法或欠缺依其辨識，抑或顯著減低情形，其基
    此情狀所為自白，自具有任意性。是以，被告前於各該期日
    所述侵占業務上所持有之愛心箱內財物部分之任意性自白，
    核與事實相符，洵堪採信。
  (四)另者，被告於95年11月12日、15日任職該店大夜班期間，以
    按下收銀機上「更正鍵」，僅於存根聯上顯示「更正」之方
    式，先後將顧客所交付購買「新鮮屋飲料」1 瓶、「七星淡
    煙」1 包，價值約15元至30元、50元之店內營收款項予以侵
    占等情，迭經證人乙○○○、張雅淳、徐筱涵於本院審判時
    結證綦詳，足以認定。復且，參酌證人張雅淳於本院審判時
    證稱：「（問：依證人乙○○○方才所述，是你發現被告甲
    ○○有按更正鍵侵占顧客貨款的情形是否正確？經過為何？
    ）是我發現，95年11月12日我看店內監視器錄影帶，我看到
    新鮮屋飲料被客人買走，更正鍵在鍵盤左方，我在畫面中看
    到被告甲○○按鍵盤左方的更正鍵，沒有將發票交給顧客」
    、「（問：當天你有無核對交接報表，有無該筆收入？）交
    接報表上不會顯示這項收入，我沒有核對，因為上面看不到
    ，要看存根聯，我有核對存根聯，確實有顯示更正兩字，及
    銷售之商品為新鮮屋飲料」、「（問：你如何確認這筆錢被
    告甲○○拿走？）因為客人有給錢，但電腦裡沒有記錄，這
    筆收入不會憑空消失」、「（問：後來你有再發現一次？）
    對。95年11月15日我從監視器畫面看到客人拿一包煙就走了
    ，沒有拿發票，畫面中看到被告甲○○按鍵盤左方的更正鍵
    」、「（問：該次發現後你有無再核對發票存根聯？）有，
    情況同95年11月12日那一次」、「（問：你為何會去查看監
    視器畫面？）因為這是我的習慣」、「（問：不是先發現被
    告甲○○當班有異狀而特別針對被告甲○○查看？）不是，
    我每一個都看，這算是我的工作內容」、「（問：當時你有
    記下你從監視器上看到被告甲○○按更正鍵的時間？）有，
    找存根聯要對時間，所以我有核對監視器上的時間，監視器
    上的時間快10分鐘，所以我有扣掉10分鐘再去找存根聯」、
    「（問：你稱被告甲○○係按下更正鍵而侵占貨款，而乙○
    ○○等人前於偵查中表示係退貨鍵，該按鍵名稱為何？）更
    正鍵，也有退貨鍵，是不同的按鍵，被告甲○○是按更正鍵
    ，這時發票不會打出來，按退貨鍵發票會打出來，要把這張
    發票投到大金庫裡」等語（見同上刑事卷第33頁至第35頁）
    ，已就發現被告侵占各該營收款項之緣由、經過詳加敘述，
    足認證人張雅淳確實經檢視店內監視畫面及發票存根聯後，
    而予知悉被告侵占犯行，倘若非證人張雅淳親自見聞，何以
    能如此詳盡陳述，復核與證人乙○○○所述於被告書立自白
    書當下，監視畫面停留在被告未給予顧客發票，證人徐筱涵
    所稱有與證人張雅淳一同查看存根聯等語相符（見同上刑事
    卷第26頁、第29頁），自堪認渠等證人所述為真。基上，被
    告先後於95年11月12日、15日之大夜班工作期間，侵占顧客
    所交付約15元至30元、50元之貨款等事實，亦據證人乙○○
    ○、張雅淳、徐筱涵證述明確，堪以採信。
  (五)至於，被告雖執以前詞為辯，然查，證人乙○○○、張雅淳
    、徐筱涵與被告間，固因全家便利商店民生店95年12月間盤
    點虧損18萬元，認被告應負擔其中3 萬元至10萬元而有金錢
    上之爭執，惟而，本案所認被告侵占款項之總額僅約315元
    至330元，與前述盤損達數萬元之情顯不相當，執令渠等證
    人指證被告而得認定其犯行，但無由遽以此情得逕論該店盤
    損之金額亦應由被告負擔，則渠等證人於此情下，為何仍僅
    為區區數百元，甘冒偽證罪法定刑為7年以下有期徒刑之重
    罪，而故為誣攀被告涉犯業務侵占罪之法定刑為6月以上5年
    以下有期徒刑，亟難認渠等證人證述之動機可疑，所為證詞
    要查無何不可信情事。另者，本案被告所侵占之物，乃全家
    便利商店民生店負責人即告訴人乙○○○之物，而證人徐筱
    涵、張雅淳皆僅因受雇而為該店店長、副店長，非屬本案被
    害人，至多祇因監督不周而應受公司內部考核，與告訴人之
    陳述尚須佐以其他證據之補強有別，所為證述即得採為獨立
    證據，況本案所憑告訴人乙○○○之指訴，經核與證人徐筱
    涵、張雅淳證述相符等情，已如前述，經相互印證，應認屬
    實，自不因告訴人乙○○○迄未提出監視錄影帶、發票存根
    聯、等書證及物證，而認本案僅告訴人之告訴而無補強證據
    ，容有合理懷疑之程度。據此，被告所辯各節，委屬無據，
    要無可採。
  (六)綜上所述，被告於上述時地，侵占業務上所持顧客交付之貨
    款、愛心箱內零錢等事實，業經本院認定綦詳，均堪認定。
    是本件事證明確，被告犯行堪以認定。
三、查被告甲○○於95年7月間至同年11月16日止，在全家便利
    商店民生店，受告訴乙○○○僱用，擔任大夜班店員，負責
    收銀、清潔、補貨之工作，為從事業務之人，其利用所持顧
    客交付之貨款、愛心箱內零錢之機會，先後於事實欄一、(一)
    至(四)時地，藉每一工作期間侵占約15元至30元、50元、100
    元、150元，故核其所為，係各次所為均係犯刑法第336條第
    2項之業務侵占罪（起訴書認被告所得愛心箱內財物係犯竊
    盜罪，惟經公訴人當庭更正為業務侵占罪在案）。又被告於
    95年11月14日之大夜班工作機會，接續侵占愛心箱內零錢50
    元、顧客交付之貨款50元，係利用同一上班期間而於密切接
    近之時地為之，且為侵害同一法益，各行為之獨立性極為薄
    弱，復係出於同一業務侵占犯意，依一般社會觀念，各舉動
    難以強行分開，應視為數個舉動之接續實施，合為包括之一
    行為予以評價，為接續犯。另被告先後於95年11月12日至15
    日4次所犯業務侵占罪，即如事實欄一、(一)至(四)所示，乃藉
    不同工作日之機會，其犯意各別，時間互異，為數行為，應
    予分論併罰。爰審酌被告為圖一己私利，竟多次故犯本案業
    務侵占犯行，顯有虧職守，損及雇主之權益，所為非是，且
    犯後猶飾詞狡辯、殊未思及告訴人乙○○○等人體察被告家
    境不好、學習較慢，仍願給予工作之機會（見本院97年度易
    字第232號刑事卷第14頁），態度不佳且毫無悔意，但念被
    告本案所得僅約315元至330元，侵占所得之利益不多，且為
    輕度智能障礙（惟其無刑法第19條第1項、第2項情事，詳如
    後所述），復其前無犯行，此有臺灣高等法院被告前案紀錄
    表1份在卷可按，及其素行、犯罪之動機、目的、手段、生
    活狀況、智識程度等一切情狀，分別量處如主文所示之刑。
    復中華民國九十六年罪犯減刑條例業於96年7月4日公布，並
    於同年月16日施行，查本案被告犯罪時間在96年4月24日以
    前，雖其所犯係刑法第336條第2項之業務侵占罪，惟本院所
    宣告之有期徒刑未逾1年6月，核無該條例第3條第1項第15款
    不予減刑之情事，爰依該條例第2條第1項第3款規定，就被
    告所犯各罪均減其宣告刑1/2，及定其應執行之刑。
四、至被告甲○○辯護人以被告侵占金額之罪行輕微，且為輕度
    智能障礙人士，其所為否認非為脫免刑責，乃害怕外界事物
    反應使然，爰請求依刑法第59條酌量減輕其刑部分。惟按，
    刑法第59條之酌量減輕其刑，必須犯罪另有特殊之原因與環
    境等等，在客觀上足以引起一般同情，認為即予宣告法定低
    度刑期尤嫌過重者，始有其適用，至情節輕微僅可為法定刑
    內從輕科刑之標準，不得據為酌量減輕理由，最高法院45年
    臺上字第1165號、28年上字第1064號著有判例可資參照。經
    查，被告侵占款項、智能障礙等情，業經本院於科刑時予以
    審酌在案，已如前述，執難以被告情節輕微而據為酌量減輕
    理由，復且，被告於行為時精神狀況正常，僅反應時間較一
    般正常人為長，此據證人徐筱涵、張雅淳結證屬實，復有聖
    保祿醫院前開函覆之衡鑑報告單在卷可稽，業經本院認定綦
    詳，自無由此認被告顯可憫恕，應依刑法第59條酌量減輕其
    刑，抑或適用同法第19條第1項、第2項規定，予以不罰或減
    輕其刑。基上，辯護人此節請求，容有未洽，附此敘明。
據上論斷，應依刑事訴訟法第299條第1項前段，刑法第336條第2
項、第51條第5款，刑法施行法第1條之1 第1項、第2項前段，中
華民國九十六年罪犯減刑條例第2條第1項第3款、第7條、第10條
第1項，判決如主文。
本案經檢察官丁俊成到庭執行職務。
中    華    民    國    97    年    6     月    19    日
                  刑事第六庭  審判長法  官  黃梅淑
                                    法  官  宣玉華
                                    法  官  黃翊哲
以上正本證明與原本無異。
如不服本判決，應於判決送達後10日內向本院提出上訴狀（應附
繕本），其未敘述上訴理由者，應於上訴期間屆滿後20日內補提
理由書狀於本院，上訴於臺灣高等法院。
                                    書記官  劉霜潔
中    華    民    國    97    年    6     月    19    日
附錄本判決論罪科刑法條：刑法第336條第2項
對於業務上所持有之物，犯刑法第335條第1項之罪者（意圖為自
己或第三人不法之所有，而侵占自己持有他人之物者），處6 月
以上5年以下有期徒刑，得併科3,000元以下罰金。（罰金部分依
刑法施行法第1條之1第1項、第2項前段規定，貨幣單位變更為新
臺幣且金額提高為30倍）


司法院資訊處製作；財團法人民間司法改革基金會備份。
